【裁判字號】    90,易,538
【裁判日期】    901115
【裁判案由】    贓物
【裁判全文】
臺灣宜蘭地方法院刑事判決                            九十年度易字第五三八號
    公  訴  人  臺灣宜蘭地方法院檢察署檢察官
    被      告  甲○○
右列被告因贓物案件，經檢察官提起公訴（八十九年度偵字第三０八０號），本院判
決如左：
    主  文
甲○○收受贓物，累犯，處有期徒刑肆月，如易科罰金，以佰元折算壹日。
    事  實
一、甲○○前於民國八十五年間，因先後犯竊盜及違反麻醉藥品管制條例等案件，經
    本院分別判處有期徒刑一年及十月確定，經更定其刑後，應執行有期徒刑一年六
    月，八十六年十二月廿三日假釋出監，八十七年一月六日假釋期滿執行完畢。詎
    猶不知悔悟，復於八十九年十月十八日十六時許，明知乙○○（未據起訴）在宜
    蘭縣壯圍鄉○○路廿六之十號附近巷口所出借，未懸掛車牌（原車牌號碼ＧＨＢ
    ─九九七號）亦無行車執照之引擎號碼四ＴＦ─０四三六一七號機車，係屬來源
    不明之贓物，竟基於收受贓物之犯意予以收受供己作為代步工具。嗣於同年月廿
    四日十九時許，其騎乘該部贓車行經宜蘭縣宜蘭市○○路福德巷「日安保齡球館
    」前，為警當場臨檢查獲。
二、案經宜蘭縣警察局移送臺灣宜蘭地方法院檢察署檢察官偵查起訴。
    理  由
一、訊據被告甲○○固坦承確於右揭時地向乙○○借用上開未懸掛車牌及無行車執照
    之機車，並供己作為代步工具等情不諱，核與證人丙○○於偵審中到庭結證各語
    相符一致，堪認其此部分之供詞非虛，堪可採憑，其遭警查獲時所騎用之機車，
    應可認定確係源自乙○○無誤。惟其矢口否認有何收受贓物之犯行，辯稱：借用
    時雖心存懷疑，然因相信乙○○所述：『該部機車為其所有之物，並非贓車。機
    車無車牌係因違規遭警查扣，行車執照則因疏忽未帶在身上』等語，加上當時亟
    需用車前往工作之故，方率而借用，其並不知悉該部機車為贓車等語。惟查：
  (一)右揭車牌號碼車牌號碼ＧＨＢ─九九七號，引擎號碼四ＴＦ─０四三六一七號之
    機車，係被害人丁○○之母周鳳嬌所有，由被害人丁○○保管使用之物，於八十
    九年十月四日二十時許在宜蘭縣宜蘭市○○路七六巷六號之五騎樓下失竊之事實
    ，已據被害人丁○○於警訊中指訴甚詳，並有贓物認領收據及車輛竊盜、車牌失
    竊資料報表─查詢車輛認可資料各一紙在卷可按，是該部機車確屬贓物無訛。
  (二)茲據現今社會中，機車乃甚為普遍之交通工具，而騎乘機車須持有行車執照備查
    ，俾以彰顯使用人合法持有及符合交通法規，已屬社會之通常觀念。本件被告為
    慣常使用機車之成年人，理當有此認識，是其向乙○○借用機車之際，已明知該
    部機車欠缺車牌，乙○○復無法提出行車執照，俾以確保及印證該部機車來源之
    合法及真實性，要難見被告針對該部機車毫無贓物之認識，其諉言飾究予借用人
    乙○○之辯詞，實屬無據，洵難採佐。
  (三)被告於八十九年十月十八日十六時許向乙○○借用該部機車乃因急需前往工作之
    故等情，已據其供明屬實，然苟如其上開辯詞所述，何以遲至同年月廿四日十九
    時許為警臨檢查獲時仍繼續使用該部機車？而無返還機車與乙○○之舉？況被告
    亦明確供稱知悉乙○○住所，堪認其並無返還機車上之困難甚明。從而，被告持
    續在無車牌及無行車執照之狀態下，使用該部機車長達六日之久，實難謂對該部
    機車係屬贓物一節，於借用時毫無贓物之認識。綜上所陳及各項跡證，均足徵被
    告確有收受贓物之故意無疑，其空言置辯迭以不知該車係屬贓物等詞辯解，純係
    犯後卸責之語，委無可採，本件事證已臻明確，被告犯行應堪認定。
二、核被告所為，係犯刑法第三百四十九條第一項收受贓物罪。又其前於民國八十五
    年間，先後因犯竊盜及違反麻醉藥品管制條例等案件，經本院分別判處有期徒刑
    一年及十月確定，經更定其刑後，應執行有期徒刑一年六月，八十六年十二月廿
    三日假釋出監，八十七年一月六日假釋期滿執行完畢之事實，有臺灣高等法院檢
    察署刑案紀錄簡覆表及臺灣高等法院被告全國前案紀錄表各一份存卷可稽，其於
    受有期徒刑之執行完畢後，五年以內再犯本件有期徒刑以上之罪，應依刑法第四
    十七條累犯之規定，加重其刑。審酌本件被告明知係贓物仍予收受，助長竊盜犯
    行，更使被害人難以求償，又其犯後否認犯行，空言飾究，惟念其所收受機車價
    值非鉅，騎乘使用之時間尚短，及其他犯罪動機、目的、手段、造成被害人財產
    損害及侵害社會整體秩序均尚稱輕微等一切情狀，爰酌情量處如主文所示之刑，
    並諭知易科罰金之標準，以示懲儆。
據上論斷，應依刑事訴訟法第二百九十九條第一項前段，刑法第三百四十九條第一項
、第四十七條、第四十一條第一項，罰金罰鍰提高標準條例第一條前段、第二條，判
決如主文。
本案經檢察官廖允松到庭執行職務
中      華      民      國      九十      年    十一    月     十五     日
                                  臺灣宜蘭地方法院刑事第二庭
                                          法  官  陳  嘉  年
右正本證明與原本無異。
如不服本判決，應於判決送達後十日內向本院提出上訴狀( 應附繕本 )，上訴於臺灣
高等法院。
                                          書記官  詹  玉  惠
中      華      民      國      九十      年    十一    月     十六     日
附錄本判決論罪科刑法條全文
刑法第三百四十九條第一項
收受贓物者，處三年以下有期徒刑、拘役或五百元以下罰金。


司法院資訊處製作；財團法人民間司法改革基金會備份。
